臺灣臺東地方法院刑事附帶民事訴訟判決　　　　　　　九十三年度附民字第二○號
　　原　　　告　甲○○
　　被　　　告　乙○○
右列被告因本院九十三年度東簡字第二○九號妨害家庭案件，經原告提起附帶民事訴
訟，本院判決如左：
    主  文
被告應給付原告新臺幣肆拾萬元，及自民國九十三年八月六日起至清償日止，按年息
百分之五計算之利息。
原告其餘之訴駁回。
本判決原告勝訴部分得假執行。
原告其餘假執行之聲請駁回。
    事實及理由
一、原告主張：被告乙○○明知胡瑞琴為原告之妻，係有配偶之人，竟仍基於概括之
    犯意，於民國九十年十月至九十一年二月期間，連續在臺東縣臺東市○○路等地
    點，先後多次與胡瑞琴相姦，並使胡瑞琴受胎而於九十一年九月二十六日生下一
    女，對原告打擊甚鉅，並造成原告與其胡瑞琴離婚，家庭破碎，致原告受有精神
    上之痛苦，爰請求被告賠償原告所受之非財產上之損害慰撫金等語，並聲明：被
    告應給付原告新臺幣（下同）一百萬元，及自起訴狀繕本送達被告之翌日起至清
    償日止，按年息百分之五計算之利息，並願供擔保請准宣告假執行。
二、被告則以：伊願意承認錯誤，但原告請求之金額過高，無力負擔等語資為抗辯，
    並聲明：駁回原告之訴。
三、得心證之理由：
  (一)原告主張被告於前開時、地與胡瑞琴相姦之情，業據被告於本院臺東簡易庭審理
    妨害家庭刑事案件時坦白承認，並經證人胡瑞琴具結證稱屬實，而胡瑞琴所生之
    女，經採集唾液送內政部警政署刑事警察局鑑定結果，被告與胡瑞琴所生之女，
    其親子關係機率預估為百分之九九‧九九九九五，此有該局九十三年六月八日刑
    醫字第○九三○一一七三○七號鑑驗書一份附於刑事偵查卷內可稽，且被告所犯
    之相姦罪部分，業經本院以九十三年度東簡字第二○九號刑事簡易判決認定明確
    ，判決被告有罪在案，依刑事訴訟法第五百條前段規定，原告該部分之主張堪信
    為真實。
  (二)按因故意或過失，不法侵害他人之權利者，負損害賠償責任；又不法侵害他人之
    身體、健康、名譽、自由、信用、隱私、貞操，或不法侵害其他人格法益，被害
    人雖非財產上之損害，亦得請求賠償相當之金額，民法第一百八十四條第一項前
    段、第一百九十五條第一項前段分別定有明文。次按人格權、人格法益或身分法
    益受侵害者，得請求賠償相當之金額，民法第一百九十五條固定有明文，惟是否
    相當，應以加害行為之加害程度，及被害人所受痛苦，斟酌加害人及被害人之身
    分、經濟地位等各種情形定之（最高法院四十七年臺上字第一二二一號、五十一
    年臺上字第二二三號判例參照）。末按婚姻係以夫妻之共同生活為其目的，配偶
    應互相協力保持其共同生活之圓滿安全及幸福，而夫妻互守誠實，係確保其共同
    生活之圓滿安全之必要條件，通姦足以破壞夫妻間之共同生活而非法之所許，對
    於配偶之他方應構成共同侵權行為。本件被告之相姦行為既經認定，已如前述，
    即屬不法侵害原告基於婚姻關係而享有之夫妻身分法益，令原告精神上感受莫大
    痛苦，自屬情節重大，被告自應負損害賠償責任，揆諸首揭法條說明，原告自有
    請求被告賠償其非財產上損害之權利。本件原告因被告之相姦行為，致於九十三
    年六月二日與胡瑞琴離婚，有戶籍謄本一份附卷足憑，另原告前於城鄉資源回收
    有限公司從事搬運工之工作，每月收入約三萬元，被告則從事水電工之工作每月
    收入約二萬元，此亦有職務證明書一份及薪資清單四紙在卷可佐，本院斟酌上情
    及兩造之身分、地位、經濟狀況、原告之精神上痛苦等一切情況，認原告請求以
    四十萬元為適當，逾此部分請求，不予准許。
四、從而，原告依據侵權行為之法律關係，訴請被告給付四十萬元，及自起訴狀繕本
    送達翌日（九十三年八月六日）起，至清償日止，按週年利率百分之五計算之法
    定遲延利息，自屬正當，應予准許，逾此範圍之請求，即非有據，應予駁回。
五、原告雖陳明願供擔保請准宣告假執行，惟因本件所命給付之價額未逾五十萬元，
    依九十二年九月一日施行之民事訴訟法第三百八十九條第一項第五款規定，本院
    自應就原告勝訴部分依職權宣告假執行，至其敗訴部分，假執行之聲請失所附麗
    ，應予駁回。
據上論結，本件原告之訴為一部有理由，一部無理由，應依刑事訴訟法第五百零二條
、第四百九十一條第十款，民事訴訟法第三百八十九條第一項第五款，判決如主文。
中      華      民      國    九十三    年      九      月      十      日
                                臺灣臺東地方法院刑事第一庭
                                        法  官  陳弘能
右正本證明與原本無異。
如不服本判決，應於判決送達後十日內向本院提出上訴狀。（須附繕本）
「切勿逕送上級法院」
                                        書記官  張建成
中      華      民      國    九十三    年      九      月      十      日
